【裁判字號】    98,易,2276
【裁判日期】    981119
【裁判案由】    竊盜
【裁判全文】
臺灣臺北地方法院刑事判決              98年度易字第2276號
公  訴  人  臺灣臺北地方法院檢察署檢察官
被      告  乙○○
            甲○○(冒名鄭耿達.
上列被告等因竊盜案件，經檢察官提起公訴（98年度偵字第1843
8 號），本院改行簡式審判程序，判決如下：
    主  文
乙○○、甲○○共同犯攜帶兇器毀壞門扇竊盜罪，均累犯，各處
有期徒刑捌月。扣案之固定鉗壹支、開鎖工具陸支、黑色手套壹
雙均沒收之。
    事  實
一、乙○○前因公共危險案件，經臺灣高等法院以94年度交上訴
    字第97號判處有期徒刑8 月確定，又因偽造文書案件，經同
    院以94年度上訴字第3443號判處有期徒刑8 月確定，上開2
    罪均經同院以96年度聲減字第1612號裁定裁定減刑，並定應
    執行有期徒刑7 月15日確定，其並於民國95年6 月9 日入監
    執行，而於96年7 月16日因減刑執行完畢出監。甲○○（冒
    名為「鄭耿達」）於94年間因搶奪案件，經臺灣板橋地方法
    院以94年度訴字第2692號判處有期徒刑2 年，又因施用第一
    級毒品案件，經臺灣板橋地方法院以97年度訴字第2711號判
    處有期徒刑10月確定，又因施用第二級毒品案件，經臺灣板
    橋地方法院以95年度訴更字第16號判處有期徒刑3 月確定，
    嗣上開施用一、二級毒品罪經臺灣板橋地方法院又以96年度
    聲減字第4016號減刑為有期徒刑5 月、1 月15日，且與上開
    搶奪罪合併應執行有期徒刑2 年4 月確定，其並入監執行，
    於96年11月29日假釋出監，所餘刑期交付保護管束，於97年
    1 月29日保護管束期滿未經撤銷假釋，視為已執行完畢。
二、詎乙○○與甲○○（冒名為「鄭耿達」）2 人均不知悔改，
    竟共同基於意圖為自己不法所有之犯意聯絡，於98年7 月29
    日下午2 時50分許，前往臺北市○○區○○路4 段265 巷31
    弄22之3 號4 樓龔欣宜與丙○○2 人承租之住所，由鄭耿達
    在該住宅1 樓負責把風，乙○○穿戴甲○○所有之手套並持
    甲○○所有客觀上足供兇器使用之固定鉗1 支及開鎖工具6
    枝，破壞該住宅大門門鎖後進入該宅（毀損及侵入住宅部分
    未據告訴），竊取丙○○所有之LG牌行動電話1 支、MOTORO
    RA行動電話1 支、隨身碟1 個、DKNY女用手錶1 只得手後離
    去，嗣因龔欣宜返回住處時與乙○○、甲○○擦身而過，並
    發覺門鎖遭人破壞，即沿路追逐乙○○、甲○○並高喊抓賊
    ，而為巡邏員警當場查獲，並扣得固定鉗1 支，開鎖工具6
    支、黑色手套1 雙。
三、案經臺北市政府警察局大安分局報請臺灣臺北地方法院檢察
    署檢察官偵查起訴。
    理  由
一、按起訴書所記載之被告姓名，一般固與審判中審理對象之被
    告姓名一致，惟如以偽名起訴，既係檢察官所指為被告之人
    ，縱在審判中始發現其真名，法院亦得對之加以審判，並非
    未經起訴，最高法院70年臺上字第101 號判例意旨可資參照
    ；又按刑事訴訟法第266 條規定：起訴之效力不及於檢察官
    所指被告以外之人，即所謂起訴對人之效力；而同法第264
    條第2 項第1 款規定起訴書應記載被告之姓名、性別等資料
    或其他足資辨別之特徵，係為特定刑罰權對象之用。惟檢察
    官起訴之對象為被告其「人」，並非其「姓名」，最高法院
    92年度台非字第48號判決意旨即同此見解。本案起訴書雖指
    被告為：「鄭耿達、男、30歲（民國○○年○ 月○ 日生）、住
    臺北縣板橋市○○街28巷5 號2 樓、國民身分證統一編號：
    Ｚ0000000000 號」，惟被告於本案為警查獲時所留存之指紋
    ，經送內政部警政署刑事警察局鑑定結果，認該指印與刑事
    警察局檔存之「甲○○、男、29歲（民國○○年○○月○ 日生）
    、身分證統一編號：Ｚ000000000號」指紋卡之指紋相符，有
    內政部警政署刑事警察局98年8 月4 日刑紋字第0980108196
    號函文在卷可參（見本院卷第27頁），又被告甲○○係實際
    被警查獲且受檢察官訊問之人一節，亦為被告甲○○自承甚
    明（見本院卷第60頁反面）。從而，揆諸上開說明，本案起
    訴之被告應為「甲○○」，而非「鄭耿達」〔此並據檢察官
    於98年11月5 日準備程序中就其起訴之犯罪事實當庭敘明更
    正（見本院卷第60頁反面）〕，合先敘明。
二、本案被告乙○○、甲○○ (冒名鄭耿達）所犯為死刑、無期
    徒刑、最輕本刑為3 年以上有期徒刑以外之罪，其於本院審
    理程序進行中，就被訴事實為有罪之陳述，經法官告知簡式
    審判程序之旨，並聽取當事人之意見後，本院合議庭裁定進
    行簡式審判程序。又本案卷內之物證、書證等證據，依同法
    第273 條之2 規定，不受第159 條第1 項關於傳聞法則規定
    之限制，依法均有證據能力，亦先敘明。
三、訊據被告2 人對上開犯罪事實均坦承不諱，又被告2 人於前
    揭時間侵入被害人丙○○、龔欣儀上開租屋處，並竊取被害
    人丙○○所有之手錶、隨身碟、手機等物品，於得手後離去
    之際，與龔欣儀擦身而過，嗣龔欣儀見門鎖開啟，察覺有異
    ，乃追逐被告2 人並高喊抓小偷，嗣被告2 人為巡邏經過之
    員警查獲等情節，並經證人丙○○、龔欣儀分別證述明確（
    見偵卷第17至22頁），且有臺北市政府警察局大安分局安和
    路派出所扣押物品目錄表、臺北市政府警察局大安分局物品
    發還領據、扣案物品及竊盜現場照片10張等件在卷可資佐證
    （見偵卷第23至33頁），足認被告2 人之自白核與事實相符
    ，堪予採為本件論罪科刑之依據。本案事證明確，被告2 人
    所為上開犯行，均堪予認定，均應依法論科。
四、論罪科刑部分：
  (一)按刑法第321 條第1 項第3 款之攜帶兇器竊盜罪，係以行為
    人攜帶兇器為其加重要件，此所謂兇器，其種類並無限制，
    凡客觀上足對人之生命、身體、安全構成威脅，具有危險性
    之兇器均屬之，且祇須行竊時攜帶此種具有危險性之兇器為
    已足，並不以攜帶之初有行兇之意圖為必要，最高法院79年
    臺上字第5253號判例可資參照。本案被告2 人為上開竊盜犯
    行所使用之工具一批，其中有固定鉗1 支，為金屬製品且質
    地堅硬，長達23公分，前端有鉅齒狀刀口，另有開鎖工具1
    支，長13公分，為前端尖利之金屬製品，此經本院當庭勘驗
    明確，且有扣案物品照片1 張在卷可參（見偵卷第28頁），
    上開物品均足認係具有危險性可供兇器使用之物，屬刑法第
    321 條第1 項第3 款所稱之兇器。又按刑法第321 條第1 項
    第2 款所謂安全設備，係指門扇牆垣以外，依社會通常觀念
    足認為防盜之設備而言（最高法院55年臺上字第547 號判例
    意旨參照）；惟若門鎖係附著於門上，已屬門扇之部分，應
    構成毀壞門扇之行為（最高法院83年度臺上字第3856號判決
    意旨參照）。經查，被告2 人所為上開犯行，係以破壞附著
    於被害人住處門扇上之鎖具為方法，侵入被害人住宅竊盜，
    應該當於本款所稱之「毀壞門扇」之加重要件。
  (二)是核被告2 人所為上開犯行，係共同犯刑法第321 條第1 項
    第3 款、第2 款之攜帶兇器毀壞門扇竊盜罪。被告2 人所犯
    上開之罪，有共同犯意聯絡及行為分擔，應論以共同正犯。
    又被告2 人前分別因事實欄編號一所載之罪，經分別科處有
    期徒刑確定後，分別經送監執行，被告乙○○於96年7 月16
    日減刑執行完畢，被告甲○○於97年1 月29日因假釋期滿未
    撤銷視為執行完畢之事實，有臺灣高等法院被告前案紀錄表
    1 紙在卷可稽，其2 人均於上開有期徒刑執行完畢後5 年內
    ，故意再犯本案有期徒刑以上之上開之罪，均為累犯，均應
    依刑法第47條第1 項之規定加重其刑。
  (三)爰審酌被告2 人均正值青壯之年，不思以正當方式取得財物
    ，竟貪圖私慾，竊取他人之物，侵害他人之財產安全，惡性
    非輕，且被告2 人前均有財產犯罪之前科，甫於96、97年間
    執行完畢一節，已如前述，其2 人竟然又再次犯案，顯見其
    2 人經刑事追訴、處罰之教訓後，仍不知尊重他人財產權，
    自不宜輕縱，惟念及被告2 人所竊取之物品均經被害人領回
    ，又被告2 人均坦承犯行，犯後態度尚佳等情，並分別考量
    被告2 人之犯罪情節，及智識程度、生活狀況等一切情狀，
    分別量處如主文所示之刑，以資懲警。
  (四)扣案之固定鉗1 支、開鎖工具共6 支，係被告2 人為上開竊
    盜行為時，用以開啟被害人住處門鎖所使用之物品，扣案之
    黑色手套1 雙，係被告乙○○穿戴進入被害人住處行竊所用
    ，以避免留下指紋等節，且上開物品為被告甲○○所有，均
    經被告甲○○陳述甚明（見本院卷第63頁反面），爰依刑法
    第38條第1 項第2 款規定，並按共犯共同責任原則，對於被
    告2 人均宣告沒收之。
據上論斷，應依刑事訴訟法第299 條第1 項前段、第273 條之1
第1 項、第284 條之1 ，刑法第28條、第321 條第1 項第3 款、
第2 款、第47條第1 項、第38條第1 項第2 款，判決如主文。
本案經檢察官盧姿如到庭執行職務
中    華    民    國    98    年    11    月    19    日
                  刑事第十八庭  法  官  陳思帆
上正本證明與原本無異。
如不服本判決應於收受送達後10日內向本院提出上訴書狀，並應
敘述具體理由；其未敘述上訴理由者，應於上訴期間屆滿後20日
內向本院補提理由書（均須按他造當事人之人數附繕本）「切勿
逕送上級法院」。告訴人或被害人如對於本判決不服者，應具備
理由請求檢察官上訴，其上訴期間之計算係以檢察官收受判決正
本之日期為準。
                                書記官  林素霜
中    華    民    國    98    年    11    月    19    日
附錄本案論罪科刑所適用之法條
中華民國刑法第321 條
犯竊盜罪而有左列情形之一者，處6 月以上、5 年以下有期徒刑
：
一、於夜間侵入住宅或有人居住之建築物、船艦或隱匿其內而犯
    之者。
二、毀越門扇、牆垣或其他安全設備而犯之者。
三、攜帶兇器而犯之者。
四、結夥三人以上而犯之者。
五、乘火災、水災或其他災害之際而犯之者。
六、在車站或埠頭而犯之者。
前項之未遂犯罰之。
刑法施行法第1 條之1
中華民國94年1 月7 日刑法修正施行後，刑法分則編所定罰金之
貨幣單位為新臺幣。
94年1 月7 日刑法修正時，刑法分則編未修正之條文定有罰金者
，自94年1 月7 日刑法修正施行後，就其所定數額提高為30倍。
但72年6 月26日至94年1 月7 日新增或修正之條文，就其所定數
額提高為3 倍。


司法院資訊處製作；財團法人民間司法改革基金會備份。
